【裁判字號】    88,訴,28
【裁判日期】    890822
【裁判案由】    竊盜
【裁判全文】
福建金門地方法院刑事判決                            八十八年度訴字第二八號
    公  訴  人  福建金門地方法院檢察署檢察官
    被      告  乙○○
    選任辯護人  甲○○
右列被告因竊盜案件，經檢察官提起公訴 (八十八年度偵字第一八六號)，本院判決
如左：
    主  文
乙○○連續竊盜，處有期徒刑捌月，緩刑貳年。
    事  實
一、乙○○係東端碎石廠之負責人，以開採並販售砂石為業，於民國七十年間曾由金
    門縣政府輔導，採集並販售烈嶼地區海岸之砂石，並經金門防衛司令部第六七○
    二部隊核准劃定區域為烈嶼鄉林湖村東崗海灘岩石區，自距離壕溝十公尺處開始
    ，向左延伸長度五十公尺，而寬度則從內側（即靠壕溝之一方）垂直開採形成峭
    壁，爾後，因軍方為開採砂石亦劃定軍方採石區，乙○○為區分雙方區域，復於
    七十三年間向金門防衛司令部第六六七三部隊申請並經該部隊核准，由乙○○協
    同烈嶼守備區人員於核准區域埋樁，以固定樁為依據，重新劃定新採石區為軍方
    採石區向左延伸長度為二十八公尺（如福建省金門縣地政局土地複丈成果圖附圖
    A1），寬度則從內側自岩區明顯黃色高潮中央向海岸開採，詎乙○○見所新劃定
    區○○路可自由通行，不思向該單位以正當途徑尋求解決且明知所劃定的區域僅
    限於如上開附圖A(1)所示之區域，詎意圖為自己不法之所有之概括犯意，從民國
    七十三年起，即從核准之二十八公尺的界限往未經核准之東北方向開挖至附圖所
    (C2)、(E1)示之部分，違法採取販售砂石，復承上之犯意，挖取如附圖 (E2)所
    示之泥土，約六百立方公尺，作為整地之用，便於挖取上開未經核准區域之砂石
    。總計所竊取土石約三千立方公尺，殆於八十八年三月二十五日經福建省調查處
    會同金門縣地政事務所前往勘查測量，始覺上情。
二、案經福建省調查處移送福建金門地方法院檢察署檢察官偵查起訴。
    理  由
一、右開事實，業據被告乙○○於本院審理時對於超越核准區域挖取上址之砂石固不
    否認，惟辯稱，系爭區域為未登錄之無主地，並無所有人，自不符合竊盜罪之構
    成要件云云，惟查：
（一）按海岸一定限度內之土地，不得為私有；再按土地未經人民依法取得所有權，
      或其所有權已消滅而未撥歸縣有或省轄市有者，為國有財產。土地法第十四條
      第一項第一款之定有明文，司法院三十三年院二七九四號解釋在案，本件系爭
      土地係坐落金門縣烈嶼鄉○○○段東崗海灘地號，緊鄰烈嶼地區之海岸，此經
      本院於八十九年五月二十四日至現場履勘並製有勘驗筆錄及現場照片三十四幀
      附卷可稽自明，被告雖辯稱前詞，惟揆諸前開條文及解釋之意旨，本件系爭土
      地雖未經登錄為國有地，仍屬國有土地，被告所辯顯係卸責之詞，尚不足採，
      此外，復依證人即金防部第三處中校陳振國於偵訊中證述，烈嶼師曾函烈嶼鄉
      公所通知被告應立即停止開採砂石等語屬實，及金門縣地政事務所測量成果圖
      附卷可稽。足證被告明知越界仍為挖取砂石之行為，其不法所有之意圖炯然可
      見，是本件事證已明，被告犯行堪以認定，應依法論科。
二、核被告所為，係犯刑法第第三百二十條第一項之罪。被告多次盜採砂石行為，時
    間緊接，所犯構成要件相同，顯係出於概括犯意為之，為連續犯，依刑法第五十
    六條之規定以一罪論，並加重其刑。公訴意旨雖認被告係犯刑法第三百二十二條
    常業竊盜罪，惟刑法第三百二十二條規定以竊盜為常業之罪，指以竊盜為職業者
    而言，不以行竊次數為標準，苟非以行竊為謀生之職業，縱有多次行竊，仍難以
    常業竊盜論擬（最高法院三十年上字第三二八號判例參照），查被告之職業為採
    集砂石，業據其供承綦詳，此外，復查無其他積極足認被告係以竊盜為職業，公
    訴人漏未斟酌此點，而認被告係犯同法第三百二十二條罪嫌，尚有未洽，惟其基
    本事實同一，本院自應予審理，並變更起訴法條。爰審酌被告之品行、犯罪動機
    、目的、手段、所生危害及犯罪後之態度等一狀，量處如主文所示之刑。查被告
    前未曾受有期徒刑以上刑之宣告，有本院被告全國前案記錄表在卷可稽。經此教
    訓應知警惕，當無再犯之虞。本院因認對被告所處之刑，以暫不執行為適當，爰
    併宣告緩刑二年，以啟自新。
據上論斷，應依刑事訴訟法第二百九十九條第一項前段，第三百條，刑法第三百二十
條第一項、第五十六條、第七十四第一款、罰金罰鍰提高標準條例第一條前段，判決
如主文。
本案經檢察官劉仲慧到庭執行職務。
中    華    民    國      八十九      年      八      月    二十二      日
                                      福建金門地方法院刑事庭
                                 法  官  顏淑惠
右正本證明與原本無異。
如不服本判決應於送達後十日內向本院提出上訴狀。
                                            書記官  李成在
中    華    民    國      八十九    年        八      月    二十二    日
附錄本案論罪科刑法條全文
刑法第三百二十條第一項：
意圖為自己或第三人不法之所有，而竊取他人之動產者為竊盜罪，處五年以下有期徒
刑、拘役或五百元以下罰金。


司法院資訊處製作；財團法人民間司法改革基金會備份。
